---
title: "Výsledky z dotazníku pro učitele a ředitele mateřských škol"
team: výzkumný tým SCHOLA EMPIRICA
author:
  - "Magdaléna Klimešová^[Korespondenční autor. Kontakt: klimesova@scholaempirica.org]"
  - Jaromír Mazák
  - Jan Netík
  - Aleš Vomáčka
  - Martina Koutná
  - Marek Havrda
date: "`r reschola::as_czech_date(Sys.time())`"
output:
  reschola::schola_pdf:
    template: templates/schola_template.tex
    keep_tex: true
toc-title: "Obsah zprávy"
lang: cs
logo: logos/schola # chars which are escaped by pandoc are prohibited
logo_height: 15pt
logo_client: logos/eduzmena
logo_client_height: 25pt
params:
  redizo: "600131157" # there must be a value, to smoothly compile oustide Build script
  pilot: true
  fig_asp_body: .6
  fig_asp_appdx: .4
  alpha_lower: .6
---

```{r setup}
library(knitr)
opts_knit$set(eval.after = "fig.cap") # evaluate fig.caps after the relevant object exist
knitr::opts_chunk$set(fig.asp = params$fig_asp_body, echo = FALSE, cache = TRUE)
options(scipen = 10) # force R to show full numbers, not scientific notation

library(tidyverse)
library(scales)
library(magrittr)
library(here)
library(reschola)
library(lubridate)
set_reschola_ggplot_fonts()
theme_set(theme_schola())
source("shared.R", local = TRUE, encoding = "UTF-8") # use the environment of the source (because of Makefile)

```

```{r data}
d_all <- read_rds(here("data-processed", "ms.rds"))

# filter out only one selected school
d_sel <- d_all %>% filter(red_izo == params$redizo)

# append arbitrary teacher id
# it seems unique teachers used only one link, so they appear as responses
d_sel %<>%
  group_by(red_izo) %>%
  mutate(teacher_id = seq_len(n()), .before = 1) %>%
  ungroup()

# get human readable REDIZO & school name from the big database for further use
instit_digest <- read_rds(here("data-input/institutions_digest.rds"))

selected_school_name <- instit_digest %>%
  filter(red_izo == params$redizo) %>%
  distinct(across(c(red_izo, nazev, nazev_simple))) %>%
  pull(nazev) # nazev_simple is unreliable

```



```{r basicInfo}
total_participants <- nrow(d_sel)
# total_invited <- d$number_invited %>% unique()

opened_count <- d_sel %>%
  filter(!is.na(opened)) %>%
  nrow()

opened_not_sumbitted <- d_sel %>%
  filter(!is.na(opened) & is.na(submitted)) %>%
  nrow()

completed <- opened_count - opened_not_sumbitted

response_rate <- percent(completed/total_participants, 1, suffix = " %", decimal.mark = ",")

last_pages_not_submitted <- d_sel %>%
  filter(!is.na(opened) & is.na(submitted)) %>%
  pull(last_page)

open_to_close_dur <- d_sel %>% # in minutes
  filter(!is.na(opened) & is.na(submitted)) %>%
  mutate(dur_to_close = closed - opened) %>%
  pull(dur_to_close) %>%
  as.numeric("mins")

open_to_submit_dur <- d_sel %>% # in minutes
  filter(!is.na(opened) & !is.na(submitted)) %>%
  mutate(dur_to_close = closed - opened) %>%
  pull(dur_to_close) %>%
  as.numeric("mins")

```


```{r filterNA}
# filter only submitted
d <- d_sel %>% filter(!is.na(submitted))

# create number of missing & number of "escaped"
d %<>% naniar::add_n_miss(matches("s\\d")) # items only

d %<>% rowwise %>%
  mutate(n_escape = sum(str_detect(c_across(where(is.factor)), "[N\n]evím"), na.rm = TRUE)) %>%
  ungroup()

escape_med <- median(d$n_escape)
escape_ind <- as.logical( scale(d$n_escape) > 1.96)
n_escapes_outliers <- d[escape_ind, ]$n_escape

```

```{r dates}

opened_minmax <- d %>% summarize(min = min(opened, na.rm = TRUE),
                max = max(opened, na.rm = TRUE))

opened_minmax_int <- interval_print(opened_minmax$min, opened_minmax$max)

```

<!-- subtitle comes after we know the name of the institution selected -->

---
subtitle: |
  `r selected_school_name` (RED IZO: `r params$redizo`)
abstract: |
  Zpráva seznamuje čtenáře s výsledky pilotního šetření mezi učiteli a řediteli mateřských škol v rámci projektu Eduzměna, u kterých jsme mapovali situaci v celé řadě oblastí. Šlo zejména o vnímání školního prostředí, sebehodnocení pedagogických dovedností a víru v dopady své práce, otázky seberozvoje, mentoringu a účinku zpětné vazby, vnímané autonomie a podpory ze strany vedení školy, komunikaci a spolupráci s různými aktéry, spokojenost s prací a potenciální pracovní stresory, vnímání odměny, prestiže pedagogické profese a školy jako celku. Zmíněné oblasti jsme mapovali pomocí online dotazníku, jehož sběr probíhal v rozmezí `r opened_minmax_int`.
---


```{r labs}
# this chunk should be used for cetral item wording edits (shortening etc.)
item_labs_list <- read_rds(here("labels/ms_labels.rds"))

# the most important is the part in brackets, so extract it
item_labs_list %<>% map(~ .x %>%
  if_else(str_detect(., "[\\[\\]]"), str_extract(., "(?<=\\[).*(?=\\])"), .) %>%
  if_else(str_detect(., "\\["), str_extract(., ".*(?=\\[)"), .) %>%
  str_trim())
```

```{r labsEditing}
# when you change the CSV created there, just rerun this chunk to take effect

# export labels as csv for easier editing (auto created if does not exist)
if (!file.exists(here("labels", "ucitele-reditele-ms.csv"))) {
  item_labs_list %>%
    unlist() %>%
    enframe(name = "code", value = "wording") %>%
    write_excel_csv2(here("labels", "ucitele-reditele-ms.csv"))
}

# import edited labels
item_labs_edited <- read_delim(here("labels", "ucitele-reditele-ms.csv"),
  delim = ";", col_types = cols(.default = col_character())
)

# write edited labels as the main ones
item_labs_list <- item_labs_edited$wording %>% 
  str_replace_all("(?<!\\w{2})\\s","\u00A0") %>% # nbsp at prepositions
  as.list() %>% 
  set_names(item_labs_edited$code)
```

```{r factorLevels}
# make NA responses as first level wherever possible (otherwise get mad with colors)
d %<>% mutate(across(where(~ .x %>%
  levels() %>%
  str_detect("[N|n]evím") %>%
  any()), ~ fct_relevel(.x, str_subset(.x %>% levels(), "[N|n]evím"))))
```

```{r labs_view, eval=FALSE}
# nice overview in Rstudio
item_labs_list %>%
  map_chr(~.x) %>%
  as_tibble(rownames = "code") %>%
  filter(code %in% names(d)) %>%
  mutate(levels = map(code, ~ select(d, all_of(.x)) %>%
    pull() %>%
    levels())) %>%
  # unnest(levels) %>%
  view("items")
```

```{r itemCentral, include=FALSE, echo=TRUE}
# what types of response options do we have?
d %>% select(matches("^s\\d")) %>% # only vars beginning with "s" followed by a number
  map_chr(~ .x %>% levels %>% str_flatten("  |  ")) %>%
  unique

# which items are which? just FYI
d %>%
  select(matches("^s\\d")) %>% # only vars beginning with "s" followed by a number
  map_chr(~ .x %>%
    levels() %>%
    str_flatten("  |  ")) %>%
  as_tibble(rownames = "item") %>%
  nest_by(value)

# make table w/ item, its levels, number of levels, escape item presence,
# likert scale min & max, template type, fig.asp for report body & fig.asp for the appendix
# feel free to add additional useful variables,
# the values are avalable inside as list-column named "values"
items <- d %>%
  select(matches("^s\\d")) %>% # only vars beginning with "s" followed by a number
  map(~.x) %>%
  keep(~ nlevels(.x) != 0) %>% # discard empty (usualy non-factors)
  enframe("item", "values") %>%
  mutate(
    levels = map_chr(values, ~ .x %>%
      levels() %>%
      str_flatten("  |  ")),
    n_levels = map_int(values, ~ .x %>% nlevels()),
    has_dontknow = levels %>% str_detect("Nevím"),
    likert_min = 1,
    likert_max = n_levels - has_dontknow,
    resp_type = case_when( # TODO: case_when evaluates "lazily", in order, so it's possible to simplify this
      levels %>% str_detect("Žena") ~ "sex",
      levels %>% str_detect("^(?=.*Ano)(?!.*Nevybráno).*") ~ "yes_no_dontknow",
      levels %>% str_detect("^(?=.*Ano)(?!.*Nevím).*") ~ "yes_unselected",
      levels %>% str_detect("úvazek") ~ "job",
      levels %>% str_detect("(?i)souhlasím") ~ "agree",
      levels %>% str_detect("(?i)Jednou") ~ "time",
      levels %>% str_detect("značné") ~ "considerable_extent",
      levels %>% str_detect("napůl") ~ "midpoint",
      levels %>% str_detect("velké") ~ "large_extent",
      TRUE ~ "default"
    ),
    fig_asp_body = params$fig_asp_body,
    fig_asp_appdx = params$fig_asp_appdx
  )


# time related items needs to have bigger fig.asp, as the legend takes considerable amount of space
items %<>% mutate(fig_asp_appdx = if_else(resp_type == "time", fig_asp_appdx + .07, fig_asp_appdx))

```

<!-- NOTE: complete redesign on Marek's request -->
<!-- throwing out all automation, only one plot per item type w/ all items -->

\newpage

# Jak se zprávou pracovat

Jednotlivé položky dotazníku, z nichž velká část vychází z ověřených mezinárodních šetření typu TALIS či PISA, jsou sdružovány do tzv. škál (dimenzí) postihujících určité koncepty nebo oblasti. Položky se ptají na postoje respondentů, na to, jak danou otázku vnímají. Škály, které uvidíte na následujících stranách, ukazují vždy průměr z příslušných položek^[Jednotlivým kategoriím odpovědí se přiřazují přirozená, po sobě jsoucí čísla. Např. "rozhodně nesouhlasím -- rozhodně souhlasím" se očíslují 1--4, a číslo tak vyjadřuje míru souhlasu.] (konkrétní znění je k vidění v příloze). Škály prezentujeme tak, že žádoucí je vždy vyšší bodový zisk (a to i u škály "Pracovní vytížení a stres", jejíž původní bodování je pro jednotnost v tomto dotazníku "otočeno"). Podle mediánu^[Pokud bychom seřadili výsledky jednotlivých učitelů podle počtu bodů v dotazníku či vybraném souboru otázek, pak medián označuje hodnotu *právě uprostřed* takové řady. Pokud je učitelů sudý počet, jde o průměr prostřední dvojice učitelů.] získaných bodů také jednotlivé škály řadíme. Vizualizace všech položek dotazníku, které tvoří jednotlivé škály, jsou prezentovány v příloze.

Zpráva je sestavena s cílem poskytnout rychlý vhled. Tematické sekce, podle kterých byl dotazník členěn, jsou zde částečně potlačeny a snažíme se maximum informací prezentovat pokud možno v kompaktní grafické podobě. Ve zprávě využíváme dva typy grafů:

- **krabicový graf** (angl. *boxplot*), který přehledně zobrazuje typické hodnoty -- silnější linka vyznačuje medián, šedá, vyplněná část ohraničuje 50 % prostředních hodnot kolem mediánu (tj. mezi 25. a 75. percentilem, na obrázku jako IQR), horizontální úsečky pak poukazují na 1,5násobek tohoto rozpětí. Hodnoty mimo představují mimořádně odlehlá pozorování či extrémy (tvoří dohromady méně než 1 % dat). Samotné hodnoty jsou na ose "x" (horizontální osa) a tato osa má vždy rozsah podle toho, kolik bodů je možné získat.

![Obr. 1. Popis krabicového grafu ($\sigma$ značí směrodatnou odchylku, spodní část obrázku znázorňuje rozložení hodnot)](figures/boxplot_description.pdf)


- **skládaný sloupcový graf** (angl. *stacked barplot*) vizualizuje podíl jednotlivých odpovědí pro jednotlivé položky dotazníku. Osa "x" je tedy vyjádřená v procentech.

<!-- \newpage -->

# Výsledky

<!-- Níže prezentujeme výsledky odpovědí na otázky pro všechny škály s rozsahem 1--4 body s tím, že žádoucí je vždy vyšší bodový zisk. -->

## Vnímání prostředí školky

```{r s2q1, fig.asp=.9, fig.cap="Klima školky"}
d %>%
  pivot_longer(s2q1_a:s2q1_j) %>%
  ggplot(aes(y = name %>%
    fct_reorder(value %>% str_detect("(?<!e)[S|s]ouhlasím"),
      mean), fill = value)) +
  geom_bar(position = "fill", col = "white", size = 1.1) +
  scale_y_discrete(labels = function(x) get_labs(x, wrap = 55)) +
  scale_x_percent_cz(limits = c(0, 1)) +
  scale_fill_schola(
    palette = "RdYlBu", direction = 1, na_pos = "first",
    labels = function(x) str_wrap(x, width = 15)
  ) +
  guides(fill = guide_legend(reverse = T, byrow = TRUE, nrow = 2, override.aes = list(size = NULL))) +
  theme_schola("x",
    legend.title = element_blank(),
    legend.position = "bottom"
  )

```


```{r s2q2, fig.asp=.5, fig.cap="Otevřenost změnám a aktivita učitelů"}
d %>%
  pivot_longer(s2q2_a:s2q2_d) %>%
  ggplot(aes(y = name %>%
    fct_reorder(value %>% str_detect("(?<!e)[S|s]ouhlasím"),
      mean), fill = value)) +
  geom_bar(position = "fill", col = "white", size = 1.1) +
  scale_y_discrete(labels = function(x) get_labs(x, wrap = 55)) +
  scale_x_percent_cz(limits = c(0, 1)) +
  scale_fill_schola(
    palette = "RdYlBu", direction = 1, na_pos = "first",
    labels = function(x) str_wrap(x, width = 15)
  ) +
  guides(fill = guide_legend(reverse = T, byrow = TRUE, nrow = 2, override.aes = list(size = NULL))) +
  theme_schola("x",
    legend.title = element_blank(),
    legend.position = "bottom"
  )

```


## Sebehodnocení pedagogických dovedností a víra v dopad své práce

```{r}
d %>%
  pivot_longer(s3q1_a:s3q1_c) %>%
  ggplot(aes(y = name %>%
    fct_reorder(value %>% str_detect("(týden)|(1-3)|(5-10)"),
      mean
    ), fill = value)) +
  geom_bar(position = "fill", col = "white", size = 1.1) +
  scale_y_discrete(labels = function(x) get_labs(x, wrap = 50)) +
  scale_x_percent_cz(limits = c(0, 1)) +
  scale_fill_schola(
    palette = "Blues", direction = 1, na_pos = "first",
    labels = function(x) str_wrap(x, width = 15)
  ) +
  guides(fill = guide_legend(reverse = T, byrow = TRUE, ncol = 3, override.aes = list(size = NULL))) +
  theme_schola("x",
    legend.title = element_blank(),
    legend.position = "bottom"
  )
```


```{r s3q2, fig.asp=.7, fig.cap="?????"}
d %>%
  pivot_longer(s3q2_a:s3q2_h) %>%
  ggplot(aes(y = name %>%
    fct_reorder(value %>% str_detect("(?<!e)[S|s]ouhlasím"),
      mean), fill = value)) +
  geom_bar(position = "fill", col = "white", size = 1.1) +
  scale_y_discrete(labels = function(x) get_labs(x, wrap = 55)) +
  scale_x_percent_cz(limits = c(0, 1)) +
  scale_fill_schola(
    palette = "RdYlBu", direction = 1, na_pos = "first",
    labels = function(x) str_wrap(x, width = 15)
  ) +
  guides(fill = guide_legend(reverse = T, byrow = TRUE, nrow = 2, override.aes = list(size = NULL))) +
  theme_schola("x",
    legend.title = element_blank(),
    legend.position = "bottom"
  )

```


<!-- ifelse -->

```{r childrenNum, fig.cap = "Počet dětí ve skupině či třídě, s níž daný účitel nejčastěji pracuje", fig.asp=.4}
d %>%
  pivot_longer(s3q3:s3q4) %>%
  ggplot(aes(value,
    y = name %>% fct_rev
  )) +
  geom_boxplot(col = "gray40", fill = "gray75", alpha = .37, show.legend = FALSE, outlier.shape = NA) +
  geom_point(col = "gray30", position = position_jitter(), size = 1, alpha = .2, show.legend = FALSE) +
  scale_x_continuous(n.breaks = 6) +
  labs(x = "počet dětí") +
  scale_y_discrete(labels = function(x) get_labs(x, 50)) +
  theme_schola("x", axis.title.x = element_text())
```

## Seberozvoj a zpětná vazba


```{r mentoring, fig.asp=.65, fig.cap="Formální i neformální mentorství"}
d %>%
  pivot_longer(matches("s4q1|s4q2")) %>%
  ggplot(aes(
    y = name %>% fct_reorder(value == "Ano", mean),
    fill = value %>% fct_rev() %>% fct_relevel("Ne", "Ano", after = 1)
  )) +
  geom_bar(position = "fill", col = "white", size = 1.1) +
  scale_y_discrete(labels = function(x) get_labs(x, 50)) +
  scale_x_percent_cz(limits = c(0, 1)) +
  scale_fill_manual(values = c("darkgray", "#CA0020", "#0571B0"), drop = FALSE) +
  guides(fill = guide_legend(reverse = T, nrow = 1, override.aes = list(size = NULL))) +
  theme_schola("x",
    legend.title = element_blank(),
    legend.position = "bottom"
  )

```


```{r feedbackText, results='asis', include = ifelse(any(d$s4q3 == "Ano"), TRUE, FALSE)}
pos_feedback <- d$s4q3 %>% fct_count(prop = TRUE) %>% mutate(p = scales::percent(p, 1, suffix = " %", decimal.mark = ","))

feedback_yes <-  pos_feedback %>% filter(f == "Ano")
feedback_no <-  pos_feedback %>% filter(f == "Ne")
feedback_dontknow <-  pos_feedback %>% filter(f == "Nevím / nechci odpovědět")

declin_ucitel <- function(n, append_number = TRUE) {
  declined <- case_when(
    n == 1 ~ "učitel",
    n %in% c(2:3) ~ "učitelé",
    n > 3 ~ "učitelů"
  )
  paste(n, declined)
}

cat("Následující graf (č. \\@ref(fig:feedback)) vizualizuje odpovědi ",
  declin_ucitel(feedback_yes$n),
  " (",
  feedback_yes$p,
  "), kteří vnímají pozitivní dopad obdržené zpětné vazby na styl své práce s dětmi. ",
  ifelse(feedback_no$n != 0, paste0("Opak ",
  ifelse(feedback_no$n > 1, "uvedli ", "uvedl "),
  declin_ucitel(feedback_no$n),
  " (",
  feedback_no$p,
  ")."), "Žádný respondent explicitně neuvedl opak. "), ifelse(feedback_dontknow$n == 0, "", 'Zbytek volil možnost "Nevím / nechci odpovědět"'),
  sep = ""
)
```

```{r feedback, fig.cap="Vnímání pozitivního dopadu zpětné vazby na jednotlivé aspekty výuky", include = ifelse(any(d$s4q3 == "Ano"), TRUE, FALSE), fig.asp = .55}
d %>%
  pivot_longer(s4q4_a:s4q4_h) %>%
  filter(!is.na(value)) %>% 
  ggplot(aes(
    y = name %>% fct_reorder(value == "Ano", mean),
    fill = value %>% fct_rev() %>% fct_relevel("Ne", "Ano", after = 1)
  )) +
  geom_bar(position = "fill", col = "white", size = 1.1) +
  scale_y_discrete(labels = function(x) get_labs(x, 40)) +
  scale_x_percent_cz(limits = c(0, 1)) +
  scale_fill_manual(values = c("darkgray", "#CA0020", "#0571B0"), drop = FALSE) +
  guides(fill = guide_legend(reverse = T, nrow = 1, override.aes = list(size = NULL))) +
  theme_schola("x",
    legend.title = element_blank(),
    plot.margin = unit(c(10, 6, 6 + 28, 6), "points"), # based on defaults
    legend.position = c(.57, -.135),
    legend.justification = "right"
  )

```

```{r profDevelop, fig.cap=tidy_labs(s4q5), fig.asp=.19}
d %>%
  ggplot(aes(s4q5,
    y = ""
  )) +
  geom_boxplot(col = "gray40", fill = "gray75", alpha = .37, show.legend = FALSE, outlier.shape = NA) +
  geom_point(col = "gray30", position = position_jitter(), size = 1, alpha = .2, show.legend = FALSE) +
  labs(x = "počet hodin") +
  theme_schola("x", axis.text.y = element_blank(), axis.title.x = element_text())

```

## Autonomie a podpora vedení

*bez ředitelek a vedoucích učitelek*

```{r s5q1, fig.asp=.4, fig.cap="Postoj k vedení školky"}
d %>% filter(!s1q4 %in% c("ředitel/ka", "vedoucí učitel/ka") ) %>% 
  pivot_longer(s5q1_a:s5q1_c) %>%
  ggplot(aes(y = name %>%
    fct_reorder(value %>% str_detect("(?<!e)[S|s]ouhlasím"),
      mean), fill = value)) +
  geom_bar(position = "fill", col = "white", size = 1.1) +
  scale_y_discrete(labels = function(x) get_labs(x, wrap = 55)) +
  scale_x_percent_cz(limits = c(0, 1)) +
  scale_fill_schola(
    palette = "RdYlBu", direction = 1, na_pos = "first",
    labels = function(x) str_wrap(x, width = 15)
  ) +
  guides(fill = guide_legend(reverse = T, byrow = TRUE, nrow = 2, override.aes = list(size = NULL))) +
  theme_schola("x",
    legend.title = element_blank(),
    legend.position = "bottom"
  )

```

## Spokojenost s prací

```{r s6q1, fig.asp=.4, fig.cap="Spokojenost a ocenění práce"}
d %>%
  pivot_longer(s6q1_a:s6q1_c) %>%
  ggplot(aes(y = name %>%
    fct_reorder(value %>% str_detect("(?<!e)[S|s]ouhlasím"),
      mean), fill = value)) +
  geom_bar(position = "fill", col = "white", size = 1.1) +
  scale_y_discrete(labels = function(x) get_labs(x, wrap = 55)) +
  scale_x_percent_cz(limits = c(0, 1)) +
  scale_fill_schola(
    palette = "RdYlBu", direction = 1, na_pos = "first",
    labels = function(x) str_wrap(x, width = 15)
  ) +
  guides(fill = guide_legend(reverse = T, byrow = TRUE, nrow = 2, override.aes = list(size = NULL))) +
  theme_schola("x",
    legend.title = element_blank(),
    legend.position = "bottom"
  )

```

# Základní údaje o respondentech

Tato sekce shrnuje základní, zejména sociodemografické údaje o učitelích, kteří dotazník vyplnili. Dále zachycuje jejich pedagogické zkušenosti, formální vzdělání, délku učitelského úvazku a zprostředkovaně také motivaci k volbě povolání (viz graf č. \@ref(fig:career)).

Pozvánku k vyplnění dotazníku jsme poslali celkem `r total_participants` učitelům a učitelkám. Z toho `r opened_count` dotazník otevřelo a `r completed` ho vyplněný odeslalo. Efektivní návratnost je tedy `r response_rate`.

Běžný počet přeskočených nepovinných položek je `r median(d$n_miss_vars)`, "únikových" voleb typu "Nevím / nechci odpovědět" pak učitelé běžně nevyužívali. `r length(n_escapes_outliers)` učitelů však tuto možnost volilo mimořádně často -- nejvíce `r n_escapes_outliers[1]`krát.



```{r sex, fig.asp=.235, fig.cap="Zastoupení pohlaví"}
# only one item
d %>%
  ggplot(aes(
    y = "",
    fill = s1q1 %>% fct_rev()
  )) +
  geom_bar(col = "white", size = 1.1, position = "fill") +
  scale_fill_manual(values = scales::hue_pal(direction = -1)(2), drop = FALSE) +
  scale_x_percent_cz() +
  guides(fill = guide_legend(reverse = TRUE, override.aes = list(size = NULL))) +
  theme_schola("x",
    legend.position = "bottom", 
    legend.title = element_blank(),
    axis.text.y = element_blank()
  )
```




```{r age, fig.cap = "Věk", fig.asp=.185}
d %>%
  ggplot(aes(s1q2,
    y = ""
  )) +
  geom_boxplot(col = "gray40", fill = "gray75", alpha = .37, show.legend = FALSE, outlier.shape = NA) +
  geom_point(col = "gray30", position = position_jitter(), size = 1, alpha = .2, show.legend = FALSE) +
  scale_x_continuous(n.breaks = 8) +
  labs(x = "počet let") + 
  theme_schola("x", axis.text.y = element_blank(), axis.title.x = element_text())
```



```{r maxEduSame, results='asis', include = ifelse(n_distinct(d$s1q3) == 1, TRUE, FALSE)}
cat('Nejvyšší dosažené vzdělání bylo u všech respondentů shodně "',
    d$s1q3 %>% unique() %>% as.character(), '".', sep = ""
    )

```


```{r maxEdu, fig.asp = .3, fig.cap="Nejvyšší dosažené vzdělání", include=ifelse(n_distinct(d$s1q3) == 1, FALSE, TRUE)}
d %>% ggplot(aes(y = s1q3 %>% fct_infreq())) + 
  geom_bar(fill = "darkgray") + 
  xlab("počet pedagogů s daným vzděláním") +
  theme_schola("x") +
  theme(axis.title.x = element_text())

```


```{r job, fig.asp = .3, fig.cap="Zastávaná pozice"}
d %>% ggplot(aes(y = s1q4 %>% fct_infreq())) + 
  geom_bar(fill = "darkgray") + 
  xlab("počet respondentů na dané pozici") +
  theme_schola("x") +
  theme(axis.title.x = element_text())

```

```{r yearsTeach, fig.asp=.3, fig.cap="Pracovní zkušenosti"}
d %>% select(s1q5:s1q6) %>%
  pivot_longer(everything()) %>%
  ggplot(aes(value,
    y = name %>% fct_reorder(value, median, na.rm = T)
  )) +
  geom_boxplot(col = "gray40", fill = "gray75", alpha = .37, show.legend = FALSE, outlier.shape = NA) +
  geom_point(col = "gray30", position = position_jitter(), size = 1, alpha = .2, show.legend = FALSE) +
  scale_x_continuous(n.breaks = 6) +
  labs(x = "počet let na pedagogické pozici") +
  scale_y_discrete(labels = get_labs) +
  theme_schola("x", axis.title.x = element_text())
```



```{r career, fig.asp = .235, fig.cap="Učitelská profese jako první kariérní volba"}
d %>%
  ggplot(aes(
    y = "",
    fill = s1q7 %>% fct_rev()
  )) +
  geom_bar(col = "white", size = 1.1, position = "fill") +
  scale_fill_manual(values = scales::hue_pal(direction = 1)(2), drop = FALSE) +
  scale_x_percent_cz() +
  guides(fill = guide_legend(reverse = TRUE, override.aes = list(size = NULL))) +
  theme_schola("x",
    legend.position = "bottom", 
    legend.title = element_blank(),
    axis.text.y = element_blank()
  )
```


```{r job2, fig.asp=.3, fig.cap="Současné pracovní úvazky na pozici učitele"}

d %>%
  pivot_longer(s1q8_a:s1q8_b) %>%
  ggplot(aes(
    y = name %>%
      fct_reorder(value %>% str_detect("(než 90)|(-90)"), mean),
    fill = value %>% fct_rev() %>% fct_relabel(~ str_extract(.x, "(?<=\\().*%"))
  )) + # percentage inside brackets
  geom_bar(position = "fill", col = "white", size = 1.1) +
  scale_y_discrete(labels = function(x) get_labs(x, 50)) +
  scale_x_percent_cz(limits = c(0, 1)) +
  scale_fill_schola(
    palette = "Blues", direction = 1, na_pos = "none",
    labels = function(x) str_wrap(x, width = 15)
  ) +
  guides(fill = guide_legend(title = "podíl plného úvazku", reverse = T, nrow = 1, override.aes = list(size = NULL))) +
  theme_schola("x",
    legend.title = element_blank(),
    legend.position = "bottom"
  )

```


<!-- TODO: s1q4, s1q4_other, explicit NAs -->
